臺灣板橋地方法院交通事件裁定　　　　 94年度交聲字第986號
原處分機關　交通部公路總局臺北區監理所
異　議　人
即受處分人　乙○○
上列異議人因違反道路交通管理處罰條例案件，對於交通部公路
總局臺北區監理所於民國九十四年五月二十七日以北監自裁字第
裁四０－ＣＮＰ二四六八一０號違反道路交通管理事件裁決書所
為之裁決處分（原舉發案號：臺北縣政府警察局九十三年十二月
八日北縣交路停字第ＣＮＰ二四六八一０號）不服，聲明異議，
本院裁定如下：
    主  文
原處分撤銷。
乙○○不罰。
    理  由
一、原處分機關以：異議人即受處分人乙○○所有車牌號碼ＥＳ
    ─八九六三號自用小客車，於民國九十三年十月二十二日晚
    上七時三十三分許，在臺北縣三重市○○街，因「在道路收
    費停車處所停車不依規定繳費」之違規，為警掣單逕行舉發
    ，乃依道路交通管理處罰條例第五十六條第一項第十一款規
    定之規定，裁處罰鍰新臺幣一千二百元。
二、異議人則以：伊於九十三年九月間將上開車輛借給案外人甲
    ○○使用，其後甲○○駕駛該車發生車禍，經伊向甲○○請
    求返還該車，但甲○○一直未將車返還，嗣甲○○出國至今
    仍無消息，伊於九十四年四月間對甲○○提出侵占告訴，伊
    至同年五月三十一日收到本件裁決書後才知道甲○○有罰單
    未繳交罰款，上開罰單所處罰之罰款可否請甲○○先生繳付
    等語。
三、經查，異議人主張其於九十三年九月間，在臺北縣板橋市○
    ○路○段與長江路口（大漢橋下），將超號ＥＳ─八九六三
    號自用小客車借予案外人甲○○使用，甲○○並於同年十月
    二十八日凌晨零時四十分許，駕駛上開車輛在臺北市○○區
    ○○街與康定路口發生交通事故，其後雖經異議人催討，但
    甲○○均未返還該車，異議人即於九十四年四月七日至臺北
    縣政府警局海山分局江翠派出所對甲○○提出侵占告訴等事
    實，業據異議人分別於警詢及本院調查中陳明在卷，且案外
    人甲○○於警詢時亦坦承其於九十三年十月二十八日凌晨零
    時四十分許，駕駛上開自用小客車在臺北市○○路與峨嵋街
    口與他車發生車禍等情；此外，並有臺北縣政府警察局海山
    分局江翠派出所受理民眾各類案件紀錄表、警詢調查筆錄、
    臺北縣政府警察局受理刑事案件報案三聯單、臺北市政府警
    察局萬華分局交通分隊Ａ３類道路交通事故調查報告表、交
    通事故補充資料表、案外甲○○、柯秋麗、林學良等人之交
    通事故談話紀錄表各一份附卷可稽；而甲○○於九十四年五
    月一日出境至今仍未返國，亦有入出境查詢結果一紙可資佐
    證，堪認異議人所陳，尚非虛妄之詞。徵之本件舉發時間為
    九十三年十月二十二日，與案外人甲○○駕駛前開車輛發生
    交通事故之九十三年十月二十八日，二者相距約六日，而異
    議人始終指稱甲○○自九十三年九月間起即占用上開自用小
    客車，且衡情異議人應無為規避本件交通違規處罰，甘冒誣
    告之刑責，而向警察人員謊稱上開自用小客車遭甲○○占用
    之理，依上所述，堪認前開自用小客車於舉發當時之實際駕
    駛人並非異議人，異議人上開所辯，堪以採信。
四、按「汽車駕駛人停車時，在道路收費停車處所停車，不依規
　　定繳費者，處新臺幣六百元以上一千二百元以下罰鍰。」道
  　路交通管理處罰條例第五十六條第一項第十一款定有明文。
    觀之前揭規定，顯見停車不依規定繳費之處罰對象為汽車駕
    駛人。又逕行舉發之案件，裁罰機關固得以汽車所有人推定
    即為汽車駕駛人；然而，倘經汽車所有人舉證證明其確非違
    規之汽車駕駛人時，自仍應以實際駕駛汽車之人為裁罰對象
    ，始為適法，自不待言。再按同條例第八十五條第三項固規
    定：「本條例關於車輛駕駛人之處罰，如應歸責於車輛所有
    人者，處罰車輛所有人。」然上開規定所謂之「應歸責於車
    輛所有人」，係指對於實際駕車違規事由之行為，可直接歸
    責於車輛所有人者而言，若於違規行為發生後，車輛所有人
    縱有未盡告知義務，致影響原處分機關裁罰真正駕車行為人
    之情事，尚難遽認係前開規定所謂之「應歸責於車輛所有人
    」之事由。至於道路交通主管機關之交通部會同內政部依據
    道路交通管理處罰條例第九十二條之授權訂定發布之「違反
    道路交通管理事件統一裁罰標準及處理細則」第二十四條雖
    規定：「逕行舉發違反道路交通管理事件，經汽車所有人依
    通知單之應到案日期前到案，並告知違規駕駛人姓名、處罰
    機關應即另行通知違規駕駛人到案依法處理；逾應到案日期
    ，處罰機關應依本條例第八十五條第三項規定處罰該汽車所
    有人」，亦即上開細則規定逕以汽車所有人逾應到案日期，
    原處分機關得依道路交通管理處罰條例第八十五條第三項之
    規定處罰汽車所有人，可知該規定應係作為原處分機關遇此
    情形時據以裁罰之依據。然若逕行解釋上開細則規定僅以汽
    車所有人逾期未到案，即認定其對汽車駕駛人之實際駕車違
    規行為具有可歸責之事由，洵與道路交通管理處罰條例第八
    十五條第三項之立法意旨相違，無異對汽車所有人創設法律
    所未規定之義務負擔，實已逾越母法之授權範圍，亦與憲法
    第二十三條法律保留原則、處罰法定主義相扞格，本院得不
    予適用（參照司法院院解字第四○一二號解釋、司法院大法
    官會議釋字第三八號解釋前段等意旨）。
五、綜上，應認前開違反道路交通管理事件統一裁罰標準及處理
    細則第二十四條之規定意旨，係指汽車所有人逾應到案日期
    時，上開細則規定可供作原處分機關據以裁罰汽車所有人之
    依據，但尚難援引上開細則規定遽認汽車所有人為本件終局
    之受處罰者。是以，本件異議人縱逾應到案日期，而於聲明
    異議時始稱其非停車駕駛行為人，然異議人既已舉證證明其
    非停車之駕駛人，揆諸前開說明，原處分機關自難援引道路
    交通管理處罰條例第五十六條第一項第十一款之規定加以裁
    罰，且原處分機關裁罰之法條依據復未引用同條例第八十五
    條第三項，違規事實欄亦僅記載：「在道路收費停車處所停
    車不依規定繳費」，並無任何歸責於本件受處分人事由之說
    明，故原處分機關依道路交通管理處罰條例第五十六條第一
    項第十一款，逕以本件受處分人作為裁罰對象，於法自有未
    合。又異議人雖為前開自用小客車之所有人，然其對於該車
    實際駕駛人之停車未依規定繳費行為，既查無何積極證據可
    資認定其具有可直接歸責之事由，本院亦無從改依道路交通
    管理處罰條例第八十五條第三項、第五十六條第一項第十一
    款科以處罰。從而，異議人既無前揭交通違規行為，復無可
    歸責事由存在，原處分未予詳查，遽予裁罰，自有未洽，是
    本件聲明異議為有理由，爰裁定將原處分撤銷，並諭知異議
    人不罰。
據上論斷，應依道路交通管理處罰條例第八十七條第二項，道路
交通案件處理辦法第二十條前段，裁定如主文。
中　　華　　民　　國　九十四　年　　七　　月　十三　　日
                  交通法庭法　官　楊志雄
以上正本證明與原本無異。
如不服本裁定，應於裁定送達後五日內向本院提出抗告狀。
                          書記官  胡勤義
中　　華　　民　　國　九十四　年　　七　　月　十三　　日
